【裁判字號】    98,聲,126
【裁判日期】    980120
【裁判案由】    聲請定其應執行刑
【裁判全文】
臺灣臺北地方法院刑事裁定               98年度聲字第126號
聲  請  人  臺灣臺北地方法院檢察署檢察官
受  刑  人  甲○○
上列聲請人因受刑人數罪併罰有二裁判以上，聲請定其應執行之
刑（98年度執聲字第19號），本院裁定如下：
    主  文
甲○○所犯如附表所示之罪，應執行有期徒刑壹年肆月，如易科
罰金，以銀元參佰元即新臺幣玖佰元折算壹日。
    理  由
一、聲請意旨略以：受刑人甲○○因犯偽造文書等案件，先後判
    處如附表所示之刑，並均經分別確定在案，有各該判決附卷
    可稽，依刑法第53條、第51條第5 款規定，應定其應執行之
    刑，爰依刑事訴訟法第477 條第1 項規定聲請裁定等語。
二、按裁判確定前犯數罪者，併合處罰之；數罪併罰，有二裁判
    以上者，依刑法第51條之規定，定其應執行之刑，刑法第50
    條、第53條分別定有明文。
三、經查，本件受刑人即被告甲○○前因犯附表編號1 至3 之贓
    物、毒品危害防制條例案件（犯罪日期分別為：民國93年5
    月10日、96年8 月10日、96年9 月27日，經臺灣高等地方法
    院於97年4 月25日以97年度上易字第592 號、97年度上易字
    第707 號分別判處有期徒刑4 月減為有期徒刑2 月、5 月、
    5 月確定（其中附表編號2 犯罪日期欄「96.09.27」之記載
    ，應更正為「96.08.10」）；又因犯附表編號4 、5 之偽造
    文書案件（犯罪日期分別為96年8 月8 日、96年8 月10日）
    ，經本院於97年11月13日以97年度簡字第4389號分別判處有
    期徒刑4 月、4 月確定，此有該等刑事判決及臺灣高等法院
    被告前案紀錄表在卷可稽，足認受刑人因犯偽造文書罪，經
    本院判決有罪確定之前，另犯有上開附表編號1 至3 所示贓
    物、毒品危害防治條例之犯行。綜此，檢察官依刑事訴訟法
    第477 條第1 項規定，聲請犯罪事實最後判決之本院裁定定
    其應執行之刑，於法即屬有據，應予准許。
四、本件受刑人所犯之罪，其中如附表編號1 之犯罪時間係在95
    年7 月1 日刑法修正施行之前，編號2 至5 之犯罪時間則在
    刑法修正施行之後。按行為後法律有變更者，適用行為時之
    法律，但行為後之法律有利於行為人者，適用最有利於行為
    人之法律，現行刑法第2 條第1 項定有明文。此條係規範行
    為後法律變更所生新舊法律比較適用之準據法，是刑法第2
    條本身雖經修正，但無比較新舊法之問題，應一律適用裁判
    時之現行刑法第2 條規定以決定適用之刑罰法律。又裁判確
    定前犯數罪，其中一罪在新法施行前者，亦應依刑法第2 條
    第1 項之規定，適用最有利於行為人之法律（最高法院95年
    第8 次刑事庭會議決議意旨參照）。準此：
  (一)修正前刑法第51條規定：「數罪併罰，分別宣告其罪之刑，
    依左列各款定其應執行者」其中第五款規定：「宣告多數有
    期徒刑者，於各刑中之最長期以上，各刑合併之刑期以下，
    定其刑期。但不得逾20年」；修正後刑法第51條第5 款規定
    ：「宣告多數有期徒刑者，於各刑中之最長期以上，各刑合
    併之刑期以下，定其刑期。但不得逾30年」，比較結果，修
    正前刑法較有利於行為人。
  (二)按94年2 月2 日修正公布，並自95年7 月1 日施行之刑法施
    行法第3 之1 條第3 項規定：於94年1 月7 日刑法修正施行
    前犯併合處罰數罪中之一罪，且該數罪均符合第41條第1 項
    得易科罰金之規定者，適用90年1 月4 日修正之刑法第41條
    第2 項。是依修正前刑法第41條第2 項規定，併合處罰之數
    罪均有前項情形，其應執行之刑逾6 月者，亦適用前項易科
    罰金之規定。
  (三)所謂「法律有變更」，係指足以影響行為之可罰性範圍及其
    法律效果之法律修正而言。易科罰金之折算標準、易服勞役
    之折算標準及期限涉及裁量權之行使，係屬科刑規範事項，
    其折算標準於裁判時並應於主文內諭知，與一般純屬執行之
    程序有別，是如新舊法對易科罰金之折算標準、易服勞役之
    折算標準及期限各有不同時，自應依上開規定，比較適用最
    有利於行為人之法律。刑法第41條修正施行前為：「犯最重
    本刑為5 年以下有期徒刑以下之刑之罪，而受6 個月以下有
    期徒刑或拘役之宣告，因身體、教育、職業、家庭之關係或
    其他正當事由，執行顯有困難者，得以1 元以上3 元以下折
    算1 日，易科罰金。但確因不執行所宣告之刑，難收矯正之
    效，或難以維持法秩序者，不在此限。併合處罰之數罪，均
    有前項情形，其應執行之刑逾6 月者，亦同。」並依罰金罰
    鍰提高標準條例第2 條規定（業於95年7 月1 日因刪除而不
    再適用），就易科罰金折算1 日之數額提高為100 倍（即銀
    元100 元以上300 元以下，經折算為新台幣則為新台幣300
    元以上900 元以下）；修正後刑法第41條則規定：「犯最重
    本刑為5 年以下有期徒刑以下之刑之罪，而受6 個月以下有
    期徒刑或拘役之宣告者，得以新臺幣1 千元、2 千元或3 千
    元折算1 日，易科罰金。但確因不執行所宣告之刑，難收矯
    正之效，或難以維持法秩序者，不在此限。前項規定於數罪
    併罰，其應執行之刑未逾6 月者，亦適用之。」而罰金罰鍰
    提高標準條例第2 條有關易科罰金折算1 日之數額提高倍數
    規定，即不再適用，比較修正前後之易科罰金折算標準，以
    修正前刑法第41條之規定較有利於受刑人。
  (四)綜合上述之比較，參照前揭最高法院決議及修正後刑法第2
    條第1 項前段、後段規定之「從舊、從輕」原則，自應適用
    被告行為時之法律，亦即應適用被告行為時之舊法。
五、本件受刑人所犯如附表所示之罪刑，除如附表編號1 所示之
    罪，其易科罰金之折算標準為「以銀元300 元即新台幣900
    元折算1 日」外，附表所示之其餘各罪之易科罰金折算標準
    均為「以新台幣1,000 元折算壹日」，經比較修正前後之易
    科罰金折算標準，自以修正前刑法第41條之規定較有利於受
    刑人。故依刑法第2 條第1 項後段之規定，前述公共危險罪
    之易科罰金折算標準，均應適用修正前刑法第41條第1 項前
    段之規定，併依刑法施行法第3 條之1 第3 項之規定，適用
    修正前刑法第41條第2 項之規定，易科罰金並定其應執行之
    刑。爰依較有利於受刑人行為時即95年7 月1 日修正施行前
    刑法第41條第1 項前段規定，諭知易科罰金之折算標準及銀
    元折算新台幣之折算標準。
六、依刑事訴訟法第477 條第1 項，刑法第2 條第1 項前段、第
    53條、修正前刑法第41條第1 項前段、第2 項、第51條第5
    款，刑法施行法第3 條之1 第3 項，修正前罰金罰鍰提高標
    準條例第2 條，現行法規所定貨幣單位折算新臺幣條例第2
    條，裁定如主文。
中    華    民    國    98    年    1     月    20    日
                          刑事第六庭   法  官  林孟皇
本正本證明與原本無異。
如不服本裁定，應於送達後5日內向本院提出抗告狀。
                                       書記官  楊雅鈞
中    華    民    國    98    年    1     月    20    日


司法院資訊處製作；財團法人民間司法改革基金會備份。
